臺灣花蓮地方法院民事判決　　　　　　　 100年度訴字第73號
原　　　告　蘇珮瑀
被　　　告　高榮越
上列當事人間請求侵權行為損害賠償事件，本院於中華民國100
年5 月31日言詞辯論終結，判決如下：
    主  文
被告應給付原告新台幣參拾壹萬零柒佰伍拾柒元，及自民國100
年2月25日起至清償日止按週年利率5%計算之利息。
原告其餘之訴駁回。
訴訟費用由被告負擔十分之六，餘由原告負擔。
本判決第一項得假執行。但被告如以新台幣參拾壹萬元為原告預
供擔保後，得免為假執行。
原告其餘假執行之聲請駁回。
    事實及理由
一、原告起訴主張：
(一)緣被告高榮越與原告蘇珮瑀為夫妻關係，二人因婚姻生活不
    睦，被告為此曾提起離婚訴訟（99年度婚字第57號），詎被
    告於99年1月14日開庭後，在花蓮縣花蓮市○○街17號4樓住
    處，原告見被告面有異色，因恐生事端旋即跑進主臥室廁所
    內躲避，被告見狀即上前追逐，並在廁所內先以強暴之方式
    與原告拉扯，而強取原告之皮包，造成原告右前臂肌痛及肌
    炎併右手指神經炎，嗣又將皮包內物品倒出，見原告隨身攜
    有錄音筆，竟又基於毀損之故意，將行動電話及錄音筆拾起
    後予以砸毀在地，造成上開手機與錄音筆均已嚴重毀損無法
    使用，而損害原告之財產權。嗣被告又為迫使原告同意離婚
    ，竟將屋內置於大門方沉重之豐田玉石移往門後，使該大門
    無法開啟，阻止原告離去，而侵害原告之自由權，並且出言
    恫嚇原告：「除非簽下離婚協議書，不然大家一起死」等語
    ，致原告心生畏懼，精神受有嚴重之打擊。被告上開之行為
    其刑事責任部分業經本院99年度訴字第224號及99年度花易
    字第39號判決確定在案，為此，原告爰依法向被告請求民事
    損害賠償，以維權益。
(二)原告於100 年5 月5 日於本院行言詞辯論期日復表示本件侵
    權行為事實係指本院刑事庭99年度花易字第39號及99年度訴
    字第224 號刑事案件所認犯罪事實等語。（即應包括兩造於
    99年1 月2 日12時30分許，在花蓮縣花蓮市○○街17號5 樓
    之住處，因離婚問題發生爭執，被告基於傷害人身體之犯意
    ，徒手拉原告之右手腕及衣服，欲將原告拉出上開住處，致
    原告受有右手腕2乘1公分紅腫之傷害之部分。）
(三)因故意或過失，不法侵害他人之權利者，負損害賠償責任，
    民法第184條第1項前段定有明文。是原告因被告上開侵權行
    為致受有財產上及非財產上損害，自得依法向被告請求損害
    賠償，分述如下：
  1.「不法侵害他人之身體或健康者，對於被害人因此喪失或減
    少勞動能力或增加生活上之需要時，應負損害賠償責任。」
    民法第193條第1項定有明文。被告以強暴之方式拉扯原告之
    右手臂，造成原告非但受有右前臂肌痛及肌炎右手指神經炎
    之傷害，精神上亦因被告之恐嚇而受有嚴重之驚嚇，因此須
    花費約新台幣（下同）2,067 元之醫療費用，傷害罪部分有
    醫院診斷書為證。原告曾再三要求搬回家卻遭被告拒絕，如
    今有家歸不得，夫叛子散，精神難於支撐，成長中之子女也
    因此受到極大傷害。被告不當手段造成種種傷害，仍不知悔
    改，並教唆子女偽證，強制罪部分，被告上訴也遭駁回。且
    被告砸毀原告之手機與錄音筆價值共10,000元，有手機及錄
    音筆同型同款之估價單為證，故原告爰依法向被告請求財產
    損害賠償12,067元。
  2.「不法侵害他人之身體、健康、名譽、自由、信用、隱私、
    貞操，或不法侵害其他人格法益而情節重大者，被害人雖非
    財產上之損害，亦得請求賠償相當之金額。」民法第195 條
    第1項定有明文，是原告因被告於99年1月14日之妨害自由、
    傷害等行為，造成原告非但身體上受有上開傷害，且原告於
    受傷後，造成心理上之恐懼與失落，幾達精神崩潰之境地，
    夜晚噩夢連連，無法安然入睡，甚須求助精神科醫師治療受
    傷後所受之恐懼，其精神心理上亦受有嚴重之創傷。而被告
    於本次故意傷害事件發生後，迄今均未向原告送歉並賠償原
    告所受之損害，衡酌被告之年收入高達140 餘萬元，為此，
    原告爰依法向被告請求精神慰撫金50萬元。
(四)並聲明：被告應給付原告512,067元及自起訴狀繕本送達翌
    日起至清償日止，按年息5%計算之利息；原告願供擔保，請
    准宣告假執行。
二、被告則抗辯：
(一)兩造為夫妻關係，共有三名子女，兩人婚姻生活前已因原告
    之隙故爭吵精神虐待被告，且吵著要離婚而感情不睦，已進
    行離婚訴訟。事件起因於98年7 月原告對被告心生不信任的
    態度，8 月更質疑被告有外遇一事，被告幾度向原告澄清，
    但原告不予理會，原告更以多次撥打手機辱罵被告，有手機
    畫面照片為證。被告回家後原告更以不堪入耳之言語不停辱
    罵、開燈不給被告睡眠、將被告衣物丟棄損毀、在牆壁上書
    寫不雅字眼，有照片為證，原告並於98年8 月中對家中及友
    人渲染被告有外遇之情事，使被告精神受有極大困擾，使被
    告無法正常上班與作息。嗣於99年1 月14日被告赴調解庭而
    原告未到，原告律師向被告傳達原告需200 萬元才願解決被
    告外遇情事，被告平日皆潔身自愛且盡心照顧家庭，然原告
    不知為何懷疑被告外遇，原告先前已將兩造財產大部分占為
    己用（以其母及兄弟名義玩股票，並以被告薪資為其父母投
    保，而被告不知），98年9月8日被告從原告手中拿回存摺時
    ，積蓄只剩15,233元，被告因與原告在離婚訴訟進行中，及
    家庭失和、身心壓力大下，才有失控拉扯原告皮包行為，事
    後原告欲報警提告，致被告因心生害怕才作出非本意之行為
    ，被告自認行為失當相當懊悔。而被告之2 名子女於事發隔
    日先行與原告同住，同住時卻發現原告異樣行為，於數月後
    相繼離開原告，有子女筆述為證。被告為此打擊身心俱疲，
    今僅剩薪水養活子女，原告卻仍貪求無厭，令被告難過，原
    告要求高額賠償，顯無理由。
(二)並聲明：原告之訴駁回；願供擔保請准宣告免假執行。
三、本院之判斷：
(一)按因故意或過失，不法侵害他人之權利者，負損害賠償責任
    。不法侵害他人之身體或健康者，對於被害人因此喪失或減
    少勞動能力或增加生活上之需要時，應負損害賠償責任；不
    法侵害他人之身體、健康者，被害人雖非財產上之損害，亦
    得請求賠償相當之金額，民法第184條第1項前段、第193條
    第1項、第195條第1項前段分別定有明文。
(二)原告主張被告二次傷害原告身體、以強暴之方式使原告行無
    義務之事而妨其使用皮包之權利、毀損行動電話及錄音筆、
    剝奪原告行動自由等事實，業據本院依職權調取本院99年度
    訴字第224 號及99年度花易字第39號等相關刑事卷宗，並有
    證人高喬彤、高宥宗證述之審判筆錄、照片9 張、行政院衛
    生署花蓮醫院診斷證明書及該院99年3月16日花醫管字第099
    0001725 號函檢附原告之急診病歷、急診護理紀錄、中華電
    信資料查詢、花蓮縣警察局花蓮分局中山派出所員警工作紀
    錄簿、及上開案件確定判決等在卷可稽，堪予認定。
(三)原告請求被告賠償醫療費用支出2067元，已據其提出診療收
    據在卷，並為被告所不爭執，核屬有據。至於原告請求被告
    賠償毀損手機與錄音筆合計10,000元部分，核原告提出之網
    路頁面（本院卷第57頁）所載建議售價分別為手機5800元及
    錄音筆2890元，合計8690元，亦為被告所不爭執，則原告此
    部分請求於8690元之範圍內應認可採。
(四)按慰藉金之賠償須以人格權遭遇侵害，使精神上受有痛苦為
    必要，其核給之標準固與財產上損害之計算不同，然非不可
    斟酌雙方身分資力與加害程度，及其他各種情形核定相當之
    數額（最高法院51年台上字第223 號判例意旨參照）。本院
    審酌兩造於本件審理中以言詞或書狀提出之陳述，衡量兩造
    之身分、地位、經濟狀況、傷害程度及所受痛苦程度等，被
    告應賠償原告之慰撫金以30萬元為適當，原告起訴請求逾此
    部分，核屬過高。
(五)從而，原告依侵權行為之法律關係請求被告給付310,757 元
    ，及自起訴狀繕本送達翌日即100年2月25日起至清償日止，
    按週年利率5%計算之法定遲延利息，為有理由，應予准許，
    逾此部分之請求為無理由，應予駁回。本件事證已臻明確，
    兩造其餘攻擊防禦方法與舉證，均無礙勝負判斷，爰不一一
    論列，附此敘明。
四、本件判命被告應給付原告之金額未逾50萬元，依民事訴訟法
    第389 條第1項第5款規定，應依職權宣告假執行，並依被告
    聲請酌定相當擔保金額為得免為假執行之諭知。至於原告敗
    訴部分，其假執行之宣告，已失所附麗，應併予駁回。
五、訴訟費用負擔之依據：民事訴訟法第79條。
中    華    民    國   100    年    6     月    21    日
                        臺灣花蓮地方法院民事庭
                                法  官  沈培錚
以上正本係照原本作成。
如不服本判決，應於送達後20日內，向本院提出上訴狀並表明上
訴理由，如於本判決宣示後送達前提起上訴者，應於判決送達後
20日內補提上訴理由書(須附繕本)。
如委任律師提起上訴者，應一併繳納上訴審裁判費。
中    華    民    國   100    年    6     月    22    日
                                書記官  胡旭玫